臺灣桃園地方法院民事判決　九十年訴字第一八一八號
　　原　　　告　甲○○
　　法定代理人　乙○○
　　被　　　告　丁○○
右當事人間請求損害賠償事件，原告就本院八十九年度交易字第四０四號刑事案件提
起附帶民事訴訟（八十九年度交附民字第一四二號），經本院刑事庭裁定移送前來，
本院判決如左：
    主      文
被告應給付原告甲○○新台幣壹佰肆拾陸萬參仟零陸拾陸元、給付原告丙○○新台幣
壹拾貳萬壹仟參佰肆拾貳元，及均自民國八十九年十一月二十九日起至清償日止，按
年息百分之五計算之利息。
原告其餘之訴駁回。
訴訟費用由被告負擔五分之二；餘由原告甲○○負擔五分之二、原告丙○○負擔五分
之一。
本判決第一項於原告甲○○以新台幣肆拾捌萬捌仟元、原告丙○○以新台幣肆萬壹仟
元為被告供擔保後，得假執行。但被告如於假執行程序實施前分別以新台幣壹佰肆拾
陸萬參仟零陸拾陸元、新台幣壹拾貳萬壹仟參佰肆拾貳元現金或等值之第一商業銀行
可轉讓定期存單為原告甲○○、丙○○預供擔保，得免為假執行。
原告其餘假執行之聲請駁回。
    事      實
甲、原告方面：
  一、聲明：被告應給付原告甲○○新台幣（下同）三百零一萬一千七百零一元、給
            付原告丙○○五十七萬八千八百零九元，及均自起訴狀繕本送達之翌日
            起至清償日止，按年息百分之五計算之利息。並願供擔保請准為假執行
            之宣告。
  二、陳述：
      (一)原告甲○○本係就讀治平中學高中部三年級，原告丙○○本係就讀國中部三
        年級，渠等皆有參加該校之課輔班，於民國八十九年五月十八日二十三時許
        騎乘車號ＩＶＸ－７７１號機車返家途經桃園縣中壢市○○路一一八八號時
        ，突遇停在路邊由被告所駕駛車牌號碼ＱＨ－６９７號之自用大貨車要迴轉
        ，然該路段劃有雙黃線禁止迴轉之路段，且被告駕駛之自用大貨車亦未開啟
        大燈及方向燈，致原告甲○○剎車不及，而碰撞被告貨車之左後方，原告甲
        ○○因此受有左眼眼眶骨折併黃斑部視網膜下出血、頭部外傷、唇部多處裂
        傷、左前胸鈍傷、左肩、兩膝及左腕挫擦傷等傷害；原告丙○○受有頭部外
        傷、外傷性鼻中膈彎曲等傷害。被告因過失傷害人致重傷之行為，刑事部分
        經　鈞院以八十九年度交易字第四０四號刑事判決處被告有期徒刑五月，如
        易科罰金以參佰元（銀元）折算一日，被告不服上訴台灣高等法院，嗣經台
        灣高等法院以九十年度交上易字第一八九號駁回上訴而確定在案。
      (二)原告甲○○受傷後，住院二次，計十三天，支出救護車費用、醫療費用、住
        院費用共計六十萬五千三百二十元；原告丙○○住院五天，計支出醫療費用
        二萬三千八百零九元。
      (三)原告甲○○因受有左眼眼眶骨折併黃斑部視網膜下出血，左眼視力減退至０
        ．０二且無法矯正，傷害程度不可謂不大，係屬勞工保險條例第五十三條所
        列之第八級殘廢，減少勞動能力之比率為百分之六一．五二，茲以每月基本
        工資一萬五千八百四十元為計算基底，工作二十五年得自請退休，再以霍夫
        曼計算法計算，得出原告甲○○減少勞動能力之損失為一百九十二萬九千四
        百三十一元（１５８４０×１２×６１．５２％×１６．0000000＝
        0000000）。
      (四)原告丙○○因受有外傷性鼻中膈彎曲等傷害，日後會有鼻竇炎，需要開刀治
        療，惟醫囑待其成年後再開刀，然單就開刀費用約需三、四萬元，取其中間
        值以三萬五千元計，又動完手術後尚需住院觀察七日，住院費及僱工看護須
        約二萬元，合計需增加五萬五千元之支出。
      (五)原告甲○○所騎乘之機車是於八十五年十二月間以五萬六千五百元購得，其
        耐用年限保守估計五年，迄至車禍發生之日使用未逾三年六月，今車頭全損
        不堪使用，按平均法算其折舊率為七成，尚有三成時價即一萬六千九百五十
        元。
      (六)原告甲○○左眼視力減退至０．０二且無法矯正，甚者，左眼視神經萎縮，
        眼眶肌肉凹陷而使容貌有異，對其就業、婚姻皆有重大影響，原告個性本屬
        開朗，而今卻足不出戶，其精神上苦楚難當，爰請求非財產上損害金額一百
        萬元；另原告丙○○因鼻部受傷呼吸不順，尚須忍受五年方才動手術，此苦
        楚豈是常人所知，爰請求非財產上損害金額五十萬元。
  三、證據：提出診斷證明書五紙、醫療費用收據四十二紙、機車定購同意書乙紙（
            以上均為影本）為證。
乙、被告方面：
  一、聲明：駁回原告之訴及假執行之聲請。如受不利判決，請准提供現金或等值之
      第一商業銀行可轉讓定期存單供擔保免為假執行。
  二、陳述：
      (一)本件刑事部分固已確定，惟「刑事判決所為事實之認定於獨立之民事訴訟之
        裁判時本不受拘束．．．」此於最高法院七十一年台上字第一八九七號判例
        定有明文。另被告在刑事一、二審時曾先後於九十年二月十三日及九十年五
        月三十一日具狀　鈞院及台灣高等法院表示不服桃園縣區車輛行車事故鑑定
        委員會八九府車鑑桃字第八九一六０二號鑑定意見書依法聲請覆議。詎知，
        刑事一、二審法院均全然未予理會，惟卻遽行認定，且亦均認定原告甲○○
        亦有過失，但兩造過失責任比例卻又付諸闕如，請求函請台灣省車輛行車事
        故鑑定委員會覆議鑑定之。
      (二)原告甲○○請求部分：
        (1)醫療費用：原告甲○○所檢附之醫療費收據為二十二紙，共計五萬零四百
          四十一元，與起訴書所載醫療費收據二十三紙共六萬五千三百二十元，顯
          有不符，且原告甲○○亦有過失，故請求之醫療費依法無據。
        (2)勞動能力減少之損害：原告甲○○視力之減退與系爭車禍是否有因果關係
          ，原告甲○○並未舉證以實其說，卻遽然請求減少勞動能力之損害，已然
          依法無據。復依據表列各殘廢等級減少勞動能力比率表，第二十級殘廢並
          無喪失勞動能力程度可言，詎知，原告誤引殘廢級數及喪失勞動能力比率
          表，顯失厚道無據。
        (3)財物損失：本件刑事判決，僅科處被告過失傷害刑責，並無毀損刑責之論
          處，如今原告遽然在附帶民事訴訟中請求機車財物損失，顯然於法未合。
        (4)精神慰撫金：原告甲○○就系爭車禍亦有過失，從而，原告甲○○之傷害
          乃自己疏忽所致，且原告甲○○並未就其個性本屬開朗，今卻足不出戶，
          舉證以實其說，其請求慰撫金一百萬元，殊非適法。
      (三)原告丙○○請求部分：
        (1)醫療費用：原告丙○○所檢附之醫療費收據為十九紙，共計一萬五千一百
          八十七元，與起訴書所載共二萬三千八百零九元，顯有不符。另依吾人日
          常生活經驗法則，原告丙○○所受之皮肉傷在一、二星期均可復元，充其
          量一個月內必可痊癒。詎知原告丙○○檢附之醫療費收據卻延伸至肇事後
          三、四個月，因此卷附醫療費用其日期超過九十年六月十七日以後之收據
          ，被告否認其真正。況原告甲○○對系爭車禍亦有過失，原告丙○○亦應
          依比例負擔。
        (2)增加生活上需要：原告丙○○未舉證以實其說，縱令屬實，原告甲○○對
          系爭車禍亦有過失，原告丙○○亦應依比例負擔。
        (3)精神慰撫金：原告丙○○僅受皮肉之傷，且原告甲○○對系爭車禍亦有過
          失，原告丙○○亦應依比例負擔，其請求五十萬元顯非適法。
    三、證據：聲請將系爭車禍送請台灣省車輛行車事故鑑定委員會覆議鑑定。
丙、本院依職權調閱本院八十九年度交易字第四０四號刑事卷宗，並向台灣高等法院
    函調九十年交上易字第一八九號刑事案卷。
    理　　由
一、按「附帶民事訴訟除本編有特別規定外，準用關於刑事訴訟法之規定。但經移送
    或發回、發交於民事庭後，應適用民事訴訟法」刑事訴法第四百九十條定有明文
    。又「訴狀送達後，原告不得將原訴變更或追加他訴，但有左列各款情形之一者
    ，不在此限：．．．。二請求之基礎事實同一者。三擴張或減縮應受判決事項之
    聲明者。．．．」修正後民事訴訟法第二百五十五條第一項定有明文。本件原告
    於刑事庭提起之附帶民事訴訟時於起訴狀（八十九年十一月十三日）請求判決被
    告應給付原告甲○○減少勞動能力損害部分為一百二十萬五千八百九十四元，嗣
    經刑事庭移送民事庭後（九十年二月二十七日裁定移送，九十年三月二十一日送
    達當事人）於九十年三月二十日擴張該部分為一百九十二萬九千四百三十一元，
    自應適用民事訴訟法之規定，另原告繼於本院審理中即九十年十月二十三日追加
    機車毀損之損失一萬六千九百五十元，此既僅係擴張應受判決事項之聲明，且屬
    同一之基礎事實，核與民事訴訟法第二百五十五條規定相符，應予准許，合先敘
    明。
二、原告起訴主張：原告甲○○於八十九年五月十八日二十三時許騎乘車號ＩＶＸ－
    ７７１號機車搭載原告丙○○於返家途中經中壢市○○路一一八八號時，突遇停
    在路邊由被告所駕駛車牌號碼ＱＨ－６９７號之自用大貨車要迴轉，然該路段劃
    有雙黃線禁止迴轉之路段，且被告駕駛之大貨車亦未開啟大燈及方向燈，致原告
    甲○○剎車不及，而碰撞被告貨車之左後方，原告甲○○因此受有左眼眼眶骨折
    併黃斑部視網膜下出血、頭部外傷、唇部多處裂傷、左前胸鈍傷、左肩、兩膝及
    左腕挫擦傷等傷害；原告丙○○受有頭部外傷、外傷性鼻中膈彎曲等傷害。被告
    之刑事責任，已由　鈞院依過失傷害人致重傷罪判處有期徒刑五月，如易科罰金
    以三佰元（銀元）折算一日確定在案。原告甲○○因本件車禍受傷支出醫藥費用
    六萬五千三百二十元、減少勞動能力之損害一百九十二萬九千百三十一元、機車
    毀損一萬六千九百五十元；原告丙○○因本件車禍受傷支出醫藥費二萬三千八百
    零九元、增加生活上需要之損害五萬五千元，且因車禍住院、開刀、長期治療，
    精神異常痛苦，原告甲○○另請求一百萬元、原告丙○○另請求五十萬元之精神
    慰撫金，因系爭車禍被告應負過失侵權行為損害賠償責任，爰提起本訴等語；被
    告則以：原告甲○○視力之減退與系爭車禍是否有因果關係及原告丙○○因本件
    車禍增加生活上需要之損害，均未舉證證明之，另原告丙○○所受之皮肉傷在一
    、二星期即可痊癒，其請求超過九十年六月十七日以後之醫療費用，亦否認其真
    正。此外，原告甲○○對於車禍之發生與有過失，被告應可減輕損害賠償金額等
    語置辯。
三、查原告主張之事實，已據其提出怡仁醫院、新國民綜合醫院及長庚紀念醫院診斷
    證明書、前開醫院及書田泌尿科眼科診所之醫療費用收據、松園機車行定購同意
    書等文件為證，雖被告對於駕駛ＱＨ－６９７號自用大貨車於前開時、地因違規
    橫越道路迴車至對向往中壢方向之車道因未暫停並顯示左轉燈光或手勢即冒然進
    行迴轉，致原告甲○○騎乘ＩＶＸ－７７１號機車搭載原告丙○○自後撞擊其左
    後側尾燈部分，原告甲○○因此受有左眼眼眶骨折併黃斑部視網膜下出血、頭部
    外傷、唇部多處裂傷、左前胸鈍傷、左肩、兩膝及左腕挫擦傷等傷害；原告丙○
    ○受有頭部外傷、外傷性鼻中膈彎曲等傷害等情，並不爭執，惟以前詞置辯。經
    查，事發路段之道路中央劃設分向限制線（即雙黃線），事發當時為天候晴，夜
    間有照明，道路無障礙物且視距良好等情，又被告所駕駛之ＱＨ－６９７號自用
    大貨車之左後側尾燈已遭撞落，至原告甲○○之機車則係前車蓋碎裂脫落，有警
    製道路交通事故調查報告表及現場照片十幀可稽（附於台灣桃園地方法院檢察署
    八十九年度偵字第一０八０一號非駕駛業務過失傷害案卷），次按劃有分向限制
    線之路段不得迴車，汽車迴車前，應暫停並顯示左轉燈光或手勢，看清無往來車
    輛，始得迴車，道路交通安全規則第一百零六條第二款、第五款分別定有明文。
    本件被告駕駛自用大貨車行經前開路段，依法即負有前開注意義務，在該劃有分
    向之路段本即不得迴車，又既執意迴車，尤應看清無往來車輛後始得進行迴車，
    而依肇事當時天候晴朗，夜間有照明，道路無障礙物且視距良好，應能確切掌握
    路上來往各人、車之動態，是按當時情形，被告並無不能注意之情形，竟疏未注
    意即貿然進行迴轉，致同向由原告甲○○騎乘機車搭載原告丙○○剎車不及，自
    後撞擊，堪信被告駕駛之自用大貨車對車禍之發生自有過失。再本件車禍原因經
    臺灣省桃園縣區車輛行車事故鑑定委員會鑑定結果，認被告駕駛自大貨車於中央
    分向限制線路段未注意前後左右無來車由旁起駛迴轉之違規情事，有臺灣省桃園
    縣區車輛行車事故鑑定委員會九十年一月十九日八九府車鑑桃字第八九一六０二
    號鑑定意見書可考（附於本院八十九年度交易字第四０四號過失傷害案卷第七八
    、七九、八十頁），嗣經被告聲請函請台灣省車輛行車事故覆議鑑定委員會鑑定
    結果，亦認被告於夜間駕駛自大貨車，迴轉時未充分注意來往車輛，為肇事主因
    ，原告甲○○於夜間駕駛重機車，未注意車前狀況，為肇事次因，有台灣省車輛
    行車事故覆議鑑定委員會九十一年一月二十二日府覆議字第九０二五九二號覆議
    意見書在卷可憑。且被告之刑事責任，已由本院刑事庭依過失傷害人致重傷罪判
    處有期徒刑五月，如易科罰金以三百元（銀元）折算一日確定在案，復經本院調
    閱本院八十九年度交易字第四０四號及台灣高等法院九十年度交上易字第一八九
    號過失傷害刑事案卷查明無訛。益見被告之過失行為與原告之受傷害間有相當因
    果關係存在，原告主張被告應負侵權行為損害賠償責任，即屬可採。
四、按因故意或過失，不法侵害他人之權利者，負損害賠償責任。次按不法侵害他人
    之身體或健康者，對於被害人因此喪失或減少勞動能力，或增加生活上之需要時
    ，應負損害賠償責任；不法害他人之身體、健康、名譽、自由、信用、隱私、貞
    操或不法侵害其他人格法益而情節重大者，被害人雖非財產上之損害，亦得請求
    賠償相當之金額．．．。民法第一百八十四條第一項前段、第一百九十三條第一
    項及第一百九十五條第一項分別定有明文。被告對於原告之受傷既應負損害賠償
    責任，已如前述，則原告依據前開規定，訴請被告賠償其醫藥費、減少勞力能力
    、增加生活上之需要及慰撫金等損害，即屬於法有據。茲就原告請求被告損害賠
    償之項目及金額審究如下：
    (一)醫藥費用部分：原告甲○○主張其支出之醫藥費用合計為五萬零四百四十一元
      ，固據其提出醫療費用二十二紙為證，然經本院逐一核算其所提為被告所不爭
      執之醫療費用明細表、醫療費用收據（含新國民綜合醫院救護車費用三千元）
      ，其中健保給付部分，依全民健康保險法第八十二條規定，此等部分之費用已
      由中央健保局取得法定代位權，原告甲○○就此部分不得再向被告請求外，另
      支出之證明書費共計一千八百元部分，亦非屬醫療上必要之支出，故原告甲○
      ○請求之醫療費用僅九千零一十二元（新國民綜合醫院部分三千六百元、長庚
      紀念醫院部分九百五十二元、怡仁醫院部分四千二百六十元、書田泌尿科眼科
      診所部分二百元）而已，是以原告甲○○逾此部分之請求，難認有據；至於原
      告丙○○主張其支出之醫藥費用合計為二萬三千八百零九元，固據其提出醫療
      費用十八紙為證，然經本院逐一核算其所提為被告所不爭執之醫療費用明細表
      、醫療費用收據，其中健保給付部分，依全民健康保險法第八十二條規定，此
      等部分之費用已由中央健保局取得法定代位權，原告丙○○就此部分不得再向
      被告請求外，另支出之證明書費共計一千八百元部分，亦非屬醫療上必要之支
      出，故原告丙○○請求之醫療費用僅二千二百三十七元（新國民綜合醫院部分
      一百五十元、長庚紀念醫院部分六百四十元、怡仁醫院部分一千四百四十七元
      ）而已，是以原告丙○○逾此部分之請求，難認有據。另原告丙○○主張其因
      受有外傷性鼻中膈彎曲等傷害，日後會有鼻竇炎，需要開刀治療，惟醫囑待其
      成年後再開刀，然單就開刀費用約需三、四萬元，取其中間值以三萬五千元計
      ，又動完手術後尚需住院觀察七日，住院費及僱工看護須約二萬元，合計需增
      加五萬五千元之支出部分，然其就此有利於己之事實，並未舉證以實其說，故
      其此部分之主張，即非有據。
    (二)勞動能力減少部分：原告甲○○主張其遭受侵權行為，致其左眼視力減退至０
      ．０二且無法矯正，爰請求賠償工作二十五年自請退休止，以每月一萬五千八
      百四十元計算之減少勞動能力損失一百九十二萬二千九百四十三元一節，經查
      ，原告主張其因本件車禍致減少勞動能力等情，業據本院刑事庭向怡仁綜合醫
      院函查原告甲○○之左眼是否仍具有物體形貌之辨識功能及其視力得否矯治回
      復暨回復程度等情，經該院回函稱：「依據病患甲○○．．最近一次門診（民
      國八十九年十一月二十二日）記錄顯示，左眼視力零點零貳且無法以眼鏡矯正
      ，確已喪失一般物體形貌之辨識功能，並且無法治療，亦無自行回復的希望。
      」，此有該院八十九年十二月一日怡業一字第８９１２０１３號函附於原刑事
      案卷內可資佐證。是本件參酌為原告甲○○治療之怡仁綜合醫院所為之判斷，
      及原告甲○○所提出之勞工保險殘廢給付標準表及各級殘廢等級喪失或減少勞
      動能力比率表，認定原告甲○○受傷程度屬第九級，喪失百分之五十三點八三
      勞動能力，則依行政院公佈之最新勞工最低工資每月一萬五千八百四十元計算
      ，原告甲○○自滿二十歲至六十歲止計四十年，再按霍夫曼計算式扣除中間利
      息，則原告甲○○減損勞動能力之損失為二百二十八萬二千七百三十六元（１
      ５８４０×１２×２３．0000000×５３．８３％＝0000000，
      元以下四捨五入），原告甲○○僅請求給付一百九十二萬九千四百三十一元，
      未逾上述金額，自應准許。
    (三)機車損壞部分：原告甲○○主張其所駕駛之機車，係其於八十五年十二月間以
      五萬六千五百元購得，今車頭全毀不堪使用乙節，雖據其提出定購同意書為證
      ，然查，定購同意書之定購人係訴外人葉昭良，而訴外人葉昭良並未將損害賠
      償請求權讓與原告甲○○，原告甲○○就車損部分請求損害賠償，於法自屬無
      據，不應准許。
    (四)精神慰撫金部分：原告因本件車禍傷害情形非輕，歷經長期治療，仍未能完全
      治癒，精神自感痛苦，其請求被告賠償慰撫金，洵屬有據。原告甲○○為治平
      中學高中部三年級學生，原告丙○○為治平中學國中部三年級學生，並無財產
      。被告原本務農，農閒時去打雜工，已據兩造各自陳明。本院審酌兩造身分、
      地位、經濟狀況及原告所受傷害等一切情狀，認其請求被告賠償精神慰撫金原
      告甲○○部分應以五十萬元為相當，原告丙○○部分應以二十萬元為相當，逾
      此部分所為請求，尚嫌過高，不應准許。
    (五)揆諸前開說明，原告甲○○主張之損害額合計為二百四十三萬八千四百四十三
      元（９０１２＋0000000＋５０００００＝0000000）；原告丙
      ○○主張之損害額合計為二十萬二千二百三十七元（２２３７＋２０００００
      ＝２０２２３７）。
五、末按損害之發生或擴大，被害人與有過失者，法院得減輕賠償金額，或免除之，
    民法第二百十七條第一項定有明文。而非財產上之損害，被害人對於損害之發生
    或擴大，與有過失者，因民法第二百十七條之條文，既未將之除外，自應一體適
    用。本件車禍原因經台灣省車輛行車事故覆議鑑定委員會鑑定結果，認定被告於
    夜間駕駛自大貨車，迴轉時未充分注意來往車輛，為肇事主因，原告甲○○於夜
    間駕駛重機車，未注意車前狀況，為肇事次因，已如前述，又原告甲○○騎乘機
    車搭載原告丙○○，應認原告甲○○係原告丙○○之使用人，應類推適用民法第
    二百二十四條之規定，則原告二人對於本件車禍之發生，即與有過失甚明，應有
    過失相抵原則之適用。本院審酌當時路況及兩造就此次肇事過失情節等一切情狀
    ，認原告就本件損害之發生與有過失責任較小，應負百分之四十之過失責任，被
    告所負責任較大，應負百分之六十之責任，即本院依上開情節，減輕被告百分之
    四十之賠償金額。從而，原告向被告請求之損害賠償金額原告甲○○部分於一百
    四十六萬三千零六十六元（00000000000×６０％＝0000000
    ，元以下四捨五入）、原告丙○○部分於一十二萬一千三百四十二元（２０２２
    ３７×６０％＝１２１３４２，元以下四捨五入）及均自起訴狀繕本送達翌日（
    即民國八十九年十一月二十九日）起至清償日止，按年息百分之五計算之利息之
    範圍內，為有理由，應予准許；其逾越前開數額及利息之請求，洵屬無據，應予
    駁回。
六、兩造均陳明願供擔保請為宣告假執行或免為假執行，關於原告勝訴部分，經核均
    合於法律規定，爰分別酌定相當之擔保金額，併予准許。至原告敗訴部分，其假
    執行之聲請，已失所依據，應併予駁回。
七、本件事證已臻明確，兩造其餘攻擊防禦方法及主張，經審酌後核與判決之基礎無
    涉，且不影響判決之最後結果，爰不予以一一論述，附此敘明。
八、結論：原告之訴為一部有理由，一部無理由，並依民事訴訟法第七十九條但書、
    第三百九十條第二項及第三百九十二條，判決如主文。
中　　　華　　　民　　　國　　九十一　　年　　　五　　　月　　二十二　　日
                                        臺灣桃園地方法院民事第一庭
~B法　　　官　林淑鳳
右為正本，係照原本作成。
如對本判決上訴須於判決送達後廿日內向本院提出上訴狀
中　　　華　　　民　　　國　　九十一　　年　　　五　　　月　　二十七　　 日
~B法院書記官　楊文雄
